【裁判字號】    95,交易,304
【裁判日期】    951225
【裁判案由】    過失傷害
【裁判全文】
臺灣板橋地方法院刑事判決             95年度交易字第304號
公  訴  人  臺灣板橋地方法院檢察署檢察官
被      告  甲○○
上列被告因過失傷害案件，經檢察官提起公訴（95年度偵字第65
59號），本院判決如下：
    主  文
甲○○因過失傷害人，處拘役肆拾日，如易科罰金，以銀元佰
元折算壹日。
    事  實
一、甲○○於民國九十四年十二月二日下午四時五十分許，騎乘
    車號JD2-913 號重型機車，由臺北縣蘆洲市○○路欲迴轉集
    賢路往重陽橋方向行駛，途經臺北縣蘆洲市○○路與信義路
    口時，原應注意車前狀況，並隨時採取必要之安全措施，而
    當時天氣晴、暮光，路面為乾燥、無缺陷、無障礙物之柏油
    路面，視距良好，並無不能注意之情事，詎甲○○竟疏未注
    意車前狀況，自信義路左轉迴入集賢路方向時（起訴書誤載
    為「由臺北縣蘆洲市○○路左轉往蘆洲市○○路方向行駛」
    ），適有乙○○騎乘車牌號碼GJY-550 號重型機車，由臺北
    縣蘆洲市○○路左轉往信義路方向行駛（起訴書誤載為「由
    蘆洲市○○路卻迴轉集賢路往重陽橋方向」），甲○○騎乘
    之機車因而與乙○○騎乘之機車發生對撞，致乙○○人車倒
    地，而受有右腰背挫傷、右膝挫傷、右膝擦傷約二乘一公分
    等傷害。甲○○於肇事後，於未被有偵查犯罪職權之機關或
    公務員發覺前，即向前來現場處理之臺北縣政府警察局蘆洲
    分局交通分隊員警黃敬揮坦承其為駕車肇事之人而自首犯罪
    ，嗣並接受裁判。
二、案經乙○○訴由臺北縣政府警察局蘆洲分局報告臺灣板橋地
    方法院檢察署檢察官偵查起訴。
    理  由
一、證據能力有無之判斷：
  (一)按被告以外之人（包括證人、鑑定人、告訴人、被害人及共
    同被告等）於審判外之陳述雖不符刑事訴訟法第一百五十九
    條之一至之四等四條之規定，而經當事人於審判程序同意作
    為證據，法院審酌該言詞陳述或書面陳述作成時之情況，認
    為適當者，亦得為證據；當事人、代理人或辯護人於法院調
    查證據時，知有刑事訴訟法第一百五十九條第一項不得為證
    據之情形，而未於言詞辯論終結前聲明異議者，視為有前項
    之同意，同法第一百五十九條之五定有明文。立法意旨在於
    傳聞證據未經當事人之反對詰問予以核實，原則上先予排除
    。惟若當事人已放棄反對詰問權，於審判程序中表明同意該
    等傳聞證據可作為證據；或於言詞辯論終結前未聲明異議，
    基於尊重當事人對傳聞證據之處分權，及證據資料愈豐富，
    愈有助於真實發見之理念，且強化言詞辯論主義，使訴訟程
    序得以順暢進行，上開傳聞證據亦均具有證據能力。本件證
    人乙○○曾於警詢中為陳述，其性質雖屬傳聞證據，惟其未
    再於法院審理中為陳述，且查無符合同法第一百五十九條之
    一至之四等前四條之情形，其所為之上開警詢筆錄內容，於
    本院審理時予以提示並告以要旨，且各經檢察官及被告表示
    意見。當事人已知上述筆錄乃傳聞證據，且均未於言詞辯論
    終結前對該等筆錄內容異議，依上開規定，是證人乙○○於
    警詢中之證言應具有證據能力。
  (二)現場及車損照片十六幀，其性質固有供述證據與非供述證據
    之爭論，然所謂供述證據，係指利用人之經驗、知識為基礎
    之報告或供述作為證據資料之證據，例如證人之證言、鑑定
    人之鑑定、被告之供述等屬之。所謂「非供述證據」，係指
    供述證據以外之證據資料，如供犯罪所用之工具、犯罪所得
    等屬之。供述證據與非供述證據之區別實益，在於傳聞法則
    適用之有無。蓋供述證據提出於法院之過程，須經人類知覺
    、記憶、表達等過程，而供述傳達法院途中，因為夾雜人為
    錯誤之高度危險（諸如供述人是否正確認識事實，其記憶有
    無錯誤，表達方式是否發生誤會，是否如實呈現等），均不
    免影響供述證據之正確性，故對於供述證據自有確認其信用
    性之必要，因此為確保供述證據之正確性，乃發展出所謂傳
    聞法則之理論，藉以排除存在高度錯誤危險之傳聞證據。故
    如非供述證據，即難認為有傳聞法則之適用，而判斷是否為
    供述證據，即在於該項證據是否有經過「知覺」、「記憶」
    及「表達」三項供述要素存在。經查：本件現場照片十六幀
    係傳達照相當時現場情況，而透過照片傳達的情形與現場真
    實情形，在內容上的一致性，是透過機械的正確性來加以保
    障，換言之，照片並不存在人對現實情形的知覺、記憶所經
    常發生的表現錯誤，是認照片之性質並無如上「知覺」、「
    記憶」及「表達」三項供述要素存在，係非供述證據，則無
    傳聞法則之適用，此外別無證據證明上開照片有經偽造變造
    之情形，是有證據能力，而無刑事訴訟法第一百五十九條以
    下之傳聞法則適用，且亦無排除上開證據之證據能力之規定
    ，故上開證據應有證據能力。
  (三)按「除前三條之情形外，下列文書亦得為證據：一、除顯有
    不可信之情況外，公務員職務上製作之紀錄文書、證明文書
    。二、除顯有不可信之情況外，從事業務之人於業務上或通
    常業務過程所須製作之紀錄文書、證明文書。三、除前二款
    之情形外，其他於可信之特別情況下所製作之文書。」此刑
    事訴訟法第一百五十九條之四定有明文。經查，馬偕紀念醫
    院於九十四年十二月六日出具之診斷證明書，係專業醫師製
    作之診斷證明書，應認係在可信之特別情況下所為，具有高
    度之信用性，依同法第一百五十九條之四第三款之規定，得
    作為證據。又公務員依其職務所製作之紀錄文書及證明文書
    ，除能證明有顯不可信之情況外，當然具有證據能力，而得
    作為認定犯罪之證據。本件卷內所附之道路交通事故現場圖
    、道路交通事故調查報告表(一)、(二)、臺北縣政府警察局蘆洲
    分局道路交通事故肇事人自首情形紀錄表各一件等，係公務
    員於審判外，本於其知覺、記憶，所表達之文書，其中有關
    本案車禍現場之相關車輛位置、倒地位置、現場道路之號誌
    與標線、當時路況、車損狀況、承辦警員至現場處理時之情
    形、被害人因何原因受傷事實所作之紀錄，係屬記錄警員基
    於其職務根據現場實況所製作之紀錄文書，因該公務員有據
    實製作之義務，復無利害關係，而現場歷經相當時日，難以
    重建，實有尊重該等紀錄文書之必要性，且就該等紀錄，被
    告復未於本院審理時到場主張有任何刑事訴訟法第一百五十
    九條之四第一款所定之顯不可信情況之例外條件存在，依刑
    事訴訟法一百五十九條之四第一款之規定，該等文書有關上
    開事實紀錄部分，俱有證據能力。
二、被告甲○○固不否認有於上開時、地騎乘車牌號碼JD2-913
    號機車發生本件交通事故，且告訴人乙○○因此受有如事實
    欄所載之傷害等事實，惟矢口否認有何過失致傷犯行，辯稱
    ：係告訴人乙○○闖紅燈才撞到伊，並非伊撞到乙○○云云
    。經查：
  (一)被告甲○○於上開時、地騎乘車牌號碼JD2-913 號機車，欲
    左轉進入集賢路，而與騎乘車牌號碼GJY-550 號機車從集賢
    路左轉進入信義路之告訴人乙○○發生本件交通事故，而告
    訴人乙○○因此受有如事實欄所載之傷害一節，已據被告坦
    認在卷（見偵查卷第十九頁、第三八頁、本院卷第十五頁至
    第十六頁、第二九頁），且經證人即告訴人乙○○於警詢及
    偵審中證述甚明（見偵查卷第十三頁、第五二頁；本院卷第
    三十頁至第三二頁），並有道路交通事故現場圖、道路交通
    事故調查報告表(一)、(二)、馬偕醫院九十四年十二月六日出具
    之診斷證明書各一紙暨事故現場照片十六幀附卷可稽，自堪
    信為真實。
  (二)查上開車故現場之集賢路係同向二車道且與對向車道間有分
    隔島之道路，而信義路則是與集賢路呈斜叉方式交岔，在集
    賢路、信義路對面雖有信義路專用之燈號，惟該等號係供信
    義路之行車向前直行進入集賢路（即往南方向）所用，並未
    提供由信義路左轉集賢路（即往北方向），此外，在上開路
    口亦未另設有信義路左轉迴入集賢路所專用之燈號等情，有
    上開道路交通事故現場圖、道路交通事故調查報告表(一)及現
    場照片可憑，則被告欲從信義路左轉集賢路往北行駛，自應
    依上揭時、地所設之燈號行駛，被告辯稱伊當時是依信義路
    迴轉集賢路之燈號行駛云云，即無可採。又告訴人乙○○於
    上開時、地既已騎乘機車跨越集賢路進入信義路交岔路口，
    被告於信義路口剛剛啟動騎乘上開機車，苟有注意車前狀況
    ，自不可能不注意到告訴人乙○○所騎乘機車之理。
  (三)按汽車行駛時，駕駛人應注意車前狀況，並隨時採取必要之
    安全措施，道路交通安全規則第九十四條第三項定有明文。
    被告考領有機車駕駛執照，有其汽車駕駛執照影本一件在卷
    可憑，是被告對於上開規定應知之甚詳，騎車時本應具有上
    揭注意義務，又依當時客觀情形天氣晴、暮光，路面為乾燥
    、無缺陷、無障礙物之柏油路面，視距良好，已如前述，並
    無不能注意之情形，竟疏未注意騎乘機車應注意車前狀況之
    規定，因而肇事導致告訴人乙○○受有前揭傷害，被告有過
    失甚明，而告訴人乙○○因本件車禍事故受有前揭傷害，已
    如前述，是被告之過失與告訴人乙○○所受傷害之間，具有
    相當因果關係。末查，本件因燈號業已變化，又無目擊證人
    為證，且告訴人乙○○與被告復就何人闖越紅燈各執一詞，
    而無從認定係何人闖越紅燈，惟被告有前開未注意車前狀況
    之過失，其有過失至明。故被告辯稱伊告訴人乙○○闖越紅
    燈云云，亦不足憑為有利於被告之認定。
  (四)綜上所述，被告所辯，無足採信。本件事證明確，被告犯行
    洵堪認定。
三、查被告行為後，刑法業於九十四年二月二日修正公布，九十
    五年七月一日起施行。按「行為後法律有變更者，適用行為
    時之法律，但行為後之法律有利於行為人者，適用最有利於
    行為人之法律」，修正後刑法第二條第一項定有明文。此條
    規定係規範行為後法律變更所生新舊法比較適用之準據法，
    本身尚無新舊法比較之問題，於新法施行後，應一律適用新
    法第二條第一項之規定，為「從舊從輕」之比較，先予敘明
    ，再按本次法律變更，比較時應就罪刑有關之共犯、未遂犯
    、想像競合犯、牽連犯、連續犯、結合犯，以及累犯加重、
    自首減輕暨其他法定加減原因（如身分加減）與加減例等一
    切情形，綜其全部罪刑之結果而為比較（最高法院九十五年
    五月二十三日九十五年度第八次刑事庭會議決議參照）。茲
    就本件新舊法比較結果敘述如下：
  (一)關於罰金刑，刑法分則編各罪所定罰金刑之貨幣單位原為銀
    元，修正前刑法第三十三條第五款規定：「罰金：一元（銀
    元）以上。」，而依罰金罰鍰提高標準條例規定，就七十二
    年六月二十六日前修正之刑法部分條文罰金數額提高二至十
    倍，其後修正者則不提高倍數，並依現行法規所定貨幣單位
    折算新臺幣條例規定，以銀元一元折算新臺幣三元。修正後
    刑法第三十三條第五款規定：「罰金：新臺幣一千元以上，
    以百元計算之。」，刑法第三十三條第五款所定罰金貨幣單
    位經修正為新臺幣後，刑法分則各罪所定罰金刑之貨幣單位
    亦應配合修正為新臺幣，為使刑法分則編各罪所定罰金之最
    高數額與刑法修正前趨於一致，乃增訂刑法施行法第一條之
    一：「中華民國九十四年一月七日刑法修正施行後，刑法分
    則編所定罰金之貨幣單位為新臺幣。九十四年一月七日刑法
    修正時，刑法分則編未修正之條文定有罰金者，自九十四年
    一月七日刑法修正施行後，就其所定數額提高為三十倍。但
    七十二年六月二十六日至九十四年一月七日新增或修正之條
    文，就其所定數額提高為三倍。」。從而，刑法分則編各罪
    所定罰金刑之最高數額，於上開規定修正後並無不同，惟修
    正後刑法第三十三條第五款所定罰金刑最低數額，較之修正
    前提高，自以修正前刑法第三十三條第五款規定有利於被告
    。
  (二)本件被告犯罪時之刑法第四十一條第一項前段規定：「犯最
    重本刑為五年以下有期徒刑以下之刑之罪，而受六個月以下
    有期徒刑或拘役之宣告，因身體、教育、職業、家庭之關係
    或其他正當事由，執行顯有困難者，得以一元以上三元以下
    折算一日，易科罰金。」又被告行為時之易科罰金折算標準
    ，依修正前罰金罰鍰提高標準條例第二條前段（現已刪除）
    規定，就其原定數額提高為一百倍折算一日，則本件被告行
    為時之易科罰金折算標準，應以銀元三百元折算一日，經折
    算為新臺幣後，應以新臺幣九百元折算為一日。惟九十五年
    七月一日修正公布施行之刑法第四十一條第一項前段則規定
    ：「犯最重本刑為五年以下有期徒刑以下之刑之罪，而受六
    個月以下有期徒刑或拘役之宣告者，得以新臺幣一千元、二
    千元或三千元折算一日，易科罰金。」比較修正前後之易科
    罰金折算標準，以九十五年七月一日修正公布施行前之規定
    ，較有利於受刑人，自應依現行刑法第二條第一項前段，適
    用修正前刑法第四十一條第一項前段規定，定其易科罰金之
    折算標準。
  (三)按刑法六十二條前段自首之規定，於九十四年一月七日曾修
    正公布，並自九十五年七月一日施行。修正前刑法第六十二
    條規定：「對於未發覺之罪自首而受裁判者，減輕其刑。但
    有特別規定者，依其規定」，修正後則規定：「對於未發覺
    之罪自首而受裁判者，得減輕其刑。但有特別規定者，依其
    規定」，亦即對於未發覺之罪自首而受裁判，修正後刑法第
    六十二條將原規定之「必減」修正為「得減」，雖性質上屬
    刑法裁量之事項，惟既影響行為人之刑罰法律效果, 應屬法
    律變更之範疇，而有刑法第二條第一項之適用，經比較新舊
    法，以舊法規定「必減」對行為人較為有利，故應適用舊法
    即修正前刑法第六十二條前段規定減輕其刑。
  (四)綜此，依整體比較之結果，依修正後刑法第二條第一項前段
    之規定，適用行為時之舊法處斷。
四、核被告所為，係犯刑法第二百八十四條第一項前段之過失傷
    害罪。又被告於肇事後於未被有偵查犯罪職權之機關或公務
    員發覺前，向前來現場處理尚不知何人肇事之臺北縣政府警
    察局蘆洲分局交通分隊員警黃敬揮坦承其為肇事之人等情，
    有臺北縣政府警察局蘆洲分局道路交通事故肇事人自首情形
    記錄表一件附卷可稽，係對於未發覺之罪自首而接受裁判，
    被告所為合於修正前刑法第六十二條前段規定，應依法減輕
    其刑。爰審酌被告騎乘機車，本應謹慎注意遵守交通規則，
    以維自身及其他參與道路交通者之安全，其於駕車行經路口
    時竟疏未注意依車前狀況及迴轉時應看清有無來往車輛，致
    擦撞告訴人乙○○之機車，過失肇事致告訴人乙○○受有傷
    害，迄今復尚未與告訴人達成和解，賠償告訴人之損失，復
    未坦承犯行，犯後態度非佳，惟念其並無犯罪前科，有臺灣
    高等法院被告前案紀錄表一件附卷可稽，素行尚佳等一切情
    狀，量處如主文所示之刑，並依修正前刑法第四十一條第一
    項前段之規定，諭知易科罰金之折算標準。
據上論斷，應依刑事訴訟法第二百九十九條第一項前段，刑法第
二條第一項前段、第二百八十四條第一項前段、修正前刑法第六
十二條前段、第四十一條第一項前段，罰金罰鍰提高標準條例第
一條前段、修正前罰金罰鍰提高標準條例第二條，判決如主文。
本案經檢察官張誌洋到庭執行職務。
中    華    民    國    95    年    12    月    25    日
                  交通法庭      審判長法  官  陳坤地
                                      法  官  許映鈞
                                      法  官  李麗珠
上列正本證明與原本無異。
如不服本判決，應於判決送達後10日內，向本院提出上訴狀。
                                      書記官  王麗雯
中    華    民    國    95    年    12    月    28    日
附錄本案判決論罪科刑法條：
刑法第284條
因過失傷害人者，處六月以下有期徒刑、拘役或五百元以下罰金
，致重傷者，處一年以下有期徒刑、拘役或五百元以下罰金。
從事業務之人，因業務上之過失傷害人者，處一年以下有期徒刑
、拘役或一千元以下罰金，致重傷者，處三年以下有期徒刑、拘
役或二千元以下罰金。


司法院資訊處製作；財團法人民間司法改革基金會備份。
